【裁判字號】    92,訴,265
【裁判日期】    920128
【裁判案由】    毒品危害防制條例
【裁判全文】
臺灣高雄地方法院刑事判決                          九十二年度訴字第二六五號
    公  訴  人  臺灣高雄地方法院檢察署檢察官
    被      告  甲○○  男  五.
右列被告因毒品危害防制條例案件，經檢察官提起公訴（九十一年度毒偵字第七二０
三號），本院判決如左：
    主  文
甲○○連續施用第一級毒品，累犯，處有期徒刑拾月；扣案之海洛因壹小包（淨重零
點零陸公克），沒收銷燬之。又施用第二級毒品，累犯，處有期徒刑陸月。應執行有
期徒刑壹年貳月；扣案之海洛因壹小包（淨重零點零陸公克），沒收銷燬之。
    事  實
一、甲○○前因違反肅清煙毒條例案件，經法院判處有期徒刑三年四月確定，入監執
    行後，於民國八十七年二月十一日假釋出獄，後經撤銷假釋執行殘刑，於九十年
    六月六日執行完畢。復因施用毒品案件，經臺灣高雄地方法院以八十八年度毒聲
    字第二０六五號裁定送觀察、勒戒，在所期間經衛生醫療網支援醫師評定認有繼
    續施用毒品傾向，再經臺灣高雄地方法院以八十八年度毒聲字第二六七五號裁定
    令入戒治處所，施以強制戒治一年，嗣經臺灣高雄地方法院以八十八年度毒聲字
    第六三六八號裁定停止戒治，嗣經交付保護管束期滿，由臺灣高雄地方法院檢察
    署檢察官於八十九年四月十四日以八十九年度戒毒偵字第四七二號為不起訴處分
    確定。詎猶未戒除毒癮，復基於施用第一級毒海洛因之概括犯意，自九十一年五
    月間某日起至九十一年十一月三十日上午九時止，在其位於高雄縣林園鄉○○村
    ○○路九十八巷三號住處廁所內，以將第一級毒品海洛因摻入水中用針筒注射之
    方式，連續施用第一級毒品海洛因多次。並另基於施用第二級毒品安非他命之故
    意，於九十一年十二月二日下午六時五十一分許回溯二十四小時內某時，在不詳
    處所，施用第二級毒品安非他命一次。嗣經警於九十一年十二月二日下午五時許
    ，在高雄縣林園鄉雙園汽車教練場旁查獲，並扣得第一級毒品海洛因一包（淨重
    零點零六公克）。
二、案經高雄縣警察局林園分局報請臺灣高雄地方法院檢察署檢察官偵查起訴。
    理  由
一、訊據被告甲○○對於自九十一年五月間某日起至九十一年十一月三十日上午九時
    止，在其位於高雄縣林園鄉○○村○○路九十八巷三號住處廁所內，連續施用第
    一級毒品海洛因多次之事實坦承不諱，且被告於九十一年十二月二日為警查獲後
    ，經警採集其尿液送驗結果，呈嗎啡陽性反應，有高雄縣政府衛生局九十一年十
    二月五日九一煙檢字第一九七七號煙毒尿液檢驗成績書一紙在卷可參，另扣案之
    白色粉末一包，經送請法務部調查局鑑定結果，含有第一級毒品海洛因成分，淨
    重零點零六公克，有法務部調查局調科壹字第二二○○一四五一七號鑑定通知書
    一紙可佐，足認被告之自白與事實相符，洵堪採為論罪科刑之依據。事證明確，
    被告施用第一級毒品海洛因部分之犯行，應堪認定。
二、另訊據被告雖矢口否認有何施用第二級毒品安非他命之犯行，辯稱：可能是別人
    在旁邊吸聞到云云。惟查，被告於九十一年十二月二日，經警採集其尿液送請檢
    驗結果，其尿液呈甲基安非他命陽性反應，有高雄縣政府衛生局九十一年十二月
    五日九一煙檢字第一九七七號煙毒尿液檢驗成績書一紙在卷可按；又甲基安非他
    命經口服投與後，約百分之七十於二十四小時內可自尿液中排出，又其尿液內含
    甲基安非他命成分之檢出，與投與甲基安非它命的量、個人體質、檢驗儀器之精
密度有關，通常採尿化驗是否呈陽性反應，應以投與後二十四小時內所採者為宜
    ，此亦有行政院衛生署藥物食品檢驗局（80）藥檢壹字第四五二九號函可查；再
    者，於吸食煙毒及麻醉藥品者之旁，同時吸入該吸食者燃燒之藥物所排出之氣體
    （即俗稱之二手煙），能否在尿液中被檢出煙毒或安非他命反應，若非共處於空
    間狹小之密閉，並故意大量吸入該氣體，不致於尿液中代謝煙毒反應，復經法務
    部調查局八十二年十月一日（八二）陸（一）八二０九二七一二號函示明確，是
    被告辯稱其係吸入二手煙之詞，顯無可採，被告確有於採尿前即九十一年十二月
    二日下午六時五十一分許回溯二十四小時內某時施用第二級毒品安非他命之事實
    ，亦堪認定。事證明確，被告施用第二級毒品安非他命部分之犯行，亦堪認定。
三、又被告前因施用毒品案件，經臺灣高雄地方法院以八十八年度毒聲字第二０六五
    號裁定送觀察、勒戒，在所期間經衛生醫療網支援醫師評定認有繼續施用毒品傾
    向，再經臺灣高雄地方法院以八十八年度毒聲字第二六七五號裁定令入戒治處所
    ，施以強制戒治一年，嗣經臺灣高雄地方法院以八十八年度毒聲字第六三六八號
    裁定停止戒治，嗣經交付保護管束期滿，由臺灣高雄地方法院檢察署檢察官於八
    十九年四月十四日以八十九年度戒毒偵字第四七二號為不起訴處分確定等情，亦
    有八十九年度戒毒偵字第四七二號不起訴處分書、臺灣高等法院被告全國前案紀
    錄表、臺灣高雄地方法院檢察署刑案資料查註紀錄表在卷足憑。其於五年內再犯
    毒品危害防制條例第十條第一、二項之罪，應予依法論科。
四、查海洛因屬毒品危害防制條例第二條第二項第一款所稱之第一級毒品，安非他命
    為毒品危害防制條例第二條第二項第二款所稱之第二級毒品，被告施用海洛因、
    安非他命之行為，係犯該條例第十條第一項之施用第一級毒品罪、同條例第十條
    第二項之施用第二級毒品罪。被告持有第一級毒品海洛因、第二級毒品安非他命
    ，進而施用，其持有第一級毒品海洛因及持有第二級毒品安非他命之低度行為，
    應各為施用之高度行為所吸收，不另論罪。又被告先後多次施用第一級毒品海洛
    因之行為，時間緊接，所犯係構成要件相同之罪，顯係基於概括犯意反覆為之，
    為連續犯，應依刑法第五十六條規定論以一罪，並加重其刑。又被告所犯上開施
    用第一級毒品與施用第二級毒品二罪間，犯意各別，行為互殊，應予分論併罰。
    再查，被告前因違反肅清煙毒條例案件，經法院判處有期徒刑三年四月確定，入
    監執行後，於八十七年二月十一日假釋出獄，後經撤銷假釋執行殘刑，於九十年
    六月六日執行完畢，有臺灣高等法院被告全國前案紀錄表、臺灣高雄地方法院檢
    察署刑案資料查註紀錄表各一份在卷可考，其受有期徒刑之執行完畢後，五年內
    再犯本件有期徒刑以上之罪，為累犯，應依刑法第四十七條規定加重其刑。又被
    告所犯施用第一級毒品部分，同時有二種刑之加重事由，應依刑法第七十條規定
    遞加重之。爰審酌被告曾因毒品案件經法院判刑確定，入監服刑，復因施用毒品
    案件，經裁定送觀察、勒戒及強制戒治後，由檢察官為不起訴處分在案，竟仍再
    犯本件犯行，顯見其毒癮尚未戒除，惡習未改，惟念其犯後坦承部分犯行，態度
    尚佳，且施用毒品屬自戕行為，對社會危害性甚微等一切情狀，各量處如主文所
    示之刑，並定其應執行之刑。扣案之白色粉末一小包，經送請法務部調查局鑑定
    結果，含有第一級毒品海洛因成分，淨重零點零六公克，有該局調科壹字第二二
    ○○一四五一七號鑑定通知書一紙在卷可參，是扣案之白色粉末一小包係屬第一
    級毒品海洛因無訛，應依毒品危害防制條例第十八條第一項前段併予宣告沒收銷
    燬之。至鑑驗耗損之第一級毒品海洛因，既已滅失，自無庸併予宣告沒收銷燬，
    附此敘明。
五、公訴意旨另以：被告自九十一年五月間起至九十一年十一月三十日止，在高雄縣
    林園鄉○○村○○路九十八巷三號住處廁所內，連續施用第二級毒品安非他命多
    次，因認被告此部分亦涉有毒品危害防制條例第十條第二項之施用第二級毒品罪
    嫌。
六、按犯罪事實應依證據證據認定之，無證據不得推定其犯罪事實，刑事訴訟法第一
    百五十四條定有明文。又事實之認定，應憑證據，如未能發現相當證據，或證據
    不足以證明，自不能以推測或擬制之方法，為裁判基礎（最高法院四十年台上字
    第八六號判例參照）；且認定犯罪事實所憑之證據，雖不以直接證據為限，間接
    證據亦包括在內，然無論直接證據或間接證據，其為訴訟上之證明，須於通常一
    般之人均不致有所懷疑，而得確信其為真實之程度者，始得據為有罪之認定，倘
    其證明尚未達此一程度，而有合理之懷疑存在而無從使事實審法院得有罪之確信
    時，即應由法院為諭知被告無罪之判決（最高法院七十六年台上字第四九八六號
    判例參照）。
七、公訴人認被告涉有此部分施用第二級毒品罪嫌係以尿液檢驗報告及被告之自白為
    其主要依據。訊據被告則堅詞否認有何施用第二級毒品之罪嫌。經查，被告於九
    十一年十二月二日，經警採集其尿液送請檢驗結果，其尿液雖呈甲基安非他命陽
    性反應，有高雄縣政府衛生局九十一年十二月五日九一煙檢字第一九七七號煙毒
    尿液檢驗成績書一紙在卷可按，惟此僅能證明被告有於採尿前即九十一年十二月
    二日下午六時五十一分許回溯二十四小時內某時施用第二級毒品安非他命之事實
    ，並無法僅以此煙毒尿液檢驗成績書做為被告有於九十一年五月間起至九十一年
    十一月三十日止施用第二級毒品安非他命之佐證，另被告迭於警、偵訊中，均僅
    坦承其有施用第一級毒品海洛因之犯行，並未言及其有施用第二級毒品安非他命
    之犯行部分，是被告之自白亦不足為不利被告之認定。此外，本院復查無其他積
    極證據足資證明被告確有公訴人所指此部分之犯行，惟公訴意旨認此部分與前揭
    論罪科刑之施用第二級毒品安非他命罪間有連續犯之關係，屬裁判上之一罪爰不
    另為無罪之諭知。
據上論斷，應依刑事訴訟法第二百九十九條第一項前段，毒品危害防制條例第十條第
一項、第二項、第十八條第一項前段，刑法第十一條、第五十六條、第四十七條、第
五十一條第五款，判決如主文。
本案經檢察官楊慶瑞到庭執行職務。
中      華      民      國    九十二    年      一      月    二十八    日
                                  臺灣高雄地方法院刑事庭
                                      法  官    曾  淑  娟
右正本證明與原本無異。
如不服本判決，應於判決送達後十日內，向本院提出上訴狀。
                                      書記官    呂  怜  勳
中      華      民      國    九十二    年      一      月    二十八    日
附錄本判決論罪科刑法條：
毒品危害防制條例第十條
施用第一級毒品者，處六月以上五年以下有期徒刑。
施用第二級毒品者，處三年以下有期徒刑。


司法院資訊處製作；財團法人民間司法改革基金會備份。
